【裁判字號】    99,上訴,332
【裁判日期】    990401
【裁判案由】    毒品危害防制條例
【裁判全文】
臺灣高等法院臺中分院刑事判決         99年度上訴字第332號
上  訴  人
即  被  告  丙○○
上列上訴人因違反毒品危害防制條例案件，不服臺灣臺中地方法
院98年度訴字第3953號，中華民國98年12月31日第一審判決（起
訴案號：臺灣臺中地方法院檢察署98年度毒偵字第2955、3639號
），提起上訴，本院判決如下：
    主  文
上訴駁回。
    事實及理由
一、本案經本院審理結果，認第一審判決認事用法及量刑均無不
    當，應予維持，並引用第一審判決書記載之事實、證據及理
    由（如附件）。
二、上訴人即被告丙○○未於本院言詞辯論期日到庭，於本院準
    備程序中則坦承犯行，惟辯稱：伊本次吸毒距前次犯行間隔
    約7年之久，應是5年後再犯，自應再重新施予觀察、勒戒或
    強制戒治；98年度毒偵字第2955號，伊涉嫌毒品案件，檢察
    官原有給伊機會參加減害計畫，98年9月15日應參加毒品減
    害計畫替代療法說明會，但伊沒有去報到；至於98年度毒偵
    字第3639號，伊涉嫌毒品案件，偵查中伊有檢舉毒販上手，
    因而破獲，應可減輕或免除其刑；伊係因公司裁員心煩，一
    時失足走錯路，且犯後甚感悔意，懇請再給一次機會云云。
三、惟查：
  (一) 按毒品危害防制條例於民國92年7月9日修正公布，自93年1
     月9日施行，刪除二犯及三犯之規定，一改修法前繁雜之處
     遇程序，並認施用毒品者係屬病患性犯人，以觀察、勒戒
     戒除其身癮，並以強制戒治去除其心癮。其中第20條、第
     23條將施用毒品之刑事處遇程序，區分為「初犯」及「五
     年內再犯」、「五年後再犯」。依其立法理由之說明：「
     初犯」，經觀察、勒戒或強制戒治後，應為不起訴處分或
     不付審理之裁定；經觀察、勒戒或強制戒治執行完畢釋放
     後，「五年內再犯」者，因其再犯率甚高，原實施之觀察
     、勒戒及強制戒治既已無法收其實效，爰依法追訴或裁定
     交付審理。至於經觀察、勒戒或強制戒治執行完畢釋放後
     ，「五年後再犯」者，前所實施之觀察、勒戒或強制戒治
     已足以遮斷其施用毒品之毒癮，為期自新及協助其斷除毒
     癮，仍適用「初犯」規定，先經觀察、勒戒或強制戒治之
     程序。從而依該次修正後之規定，僅限於「初犯」及「五
     年後再犯」二種情形，始應先經觀察、勒戒或強制戒治程
     序。倘被告於五年內已再犯，經依法追訴處罰，縱其第三
     次（或第三次以上）再度施用毒品之時間，在初犯或前次
     再犯經觀察、勒戒或強制戒治執行完畢釋放五年以後，已
     不合於「五年後再犯」之規定，且因已於「五年內再犯」
     ，顯見其再犯率甚高，原實施觀察、勒戒或強制戒治，已
     無法收其實效，即應依該條例第10條處罰（最高法院98年
     度台非字第211號判決意旨參照）。本件被告丙○○前於民
     國87年間因施用毒品案件，經本院裁定送觀察、勒戒後，
     因有繼續施用毒品之傾向，而經本院裁定送強制戒治，於
     89年4月6日強制戒治完畢出監後，經本院以87年度上訴字
     第1272號判處免刑確定在案，嗣於89年間，再因施用毒品
     案件，經臺灣臺中地方法院以89年度毒聲字第5704號裁定
     令入戒治處所施以強制戒治，復依臺灣臺中地方法院90年
     度毒聲字第4355號裁定停止戒治，所餘期間付保護管束，
     於90年11月6日保護管束期滿而強制戒治執行完畢，並經臺
     灣臺中地方法院以89年度訴字第2257號判處有期徒刑10月
     確定，於91年9月30日執行完畢，此有臺灣高等法院被告前
     案紀錄表、臺灣高等法院在監在押全國紀錄表、全國施用
     毒品案件紀錄表附卷可稽。被告丙○○復於98年6月24日上
     午某時，施用第一級毒品海洛因1次後，再於時隔4小時後
     ，施用第二級毒品甲基安非他命1次；於98年9月13日某時
     ，施用第一級毒品海洛因1次後，於時隔4小時後另施用第
     二級毒品甲基安非他命1次之犯行，距初犯及二犯之觀察、
     勒戒執行完畢釋放之時間89年4月6日及90年11月6日，均已
     逾五年，惟被告丙○○於五年內已再犯，經依法追訴處罰
     ，揆諸上開說明，已非屬「五年後再犯」，且因其前已於
     「五年內再犯」，顯見其再犯率甚高，原實施觀察、勒戒
     或強制戒治，已無法收其實效，而無五年戒斷期之存在，
     本件檢察官即應依法追訴。
   (二)又上訴意旨另指摘伊涉嫌毒品之98年度毒偵字第3639號案
     件，偵查中伊有檢舉毒販上手，因而破獲，故應可減輕或
     免除其刑，此有台中縣刑警隊五隊偵查員乙○○可證云云
     ，惟證人乙○○於本院審理時結證稱：「（本件被告上訴
     有提到你乙○○的名字，你有因為被告的指認有查獲販毒
     者嗎？）沒有。」、「（本件先後被查獲2次，98年6月24
     日、98年9月15日，是你查獲的？）98年9月15日是豐原分
     局查獲，我們就借訊他有關我們案件的指認，因為我們辦
     的案件是集團性，他的藥頭先被我們查獲。不是因為他而
     查獲藥頭。」、「（有無供出他的毒品來源？）他有供出
     毒品來源，但他供出的藥頭我們之前就已經知道了，不是
     因為他供出而查獲。」（見本院卷第35-36頁），可見警方
     係早已查獲被告丙○○之毒品來源，僅係借提訊問提供指
     認照片供其指證，非因被告之供出毒品來源，而查獲其他
     正犯或共犯，故本件無法依毒品危害防制條例第17條第1項
     之規定減輕或免除其刑。
   (三)此外，被告上訴意旨所載因公司裁員心煩始施用毒品云云
     ，亦非屬得減免罪責之事由。98年毒偵字第2955號，被告
     涉嫌施用毒品案件，因符合毒品減害計畫替代療法初步資
     格，於98年8月27日檢察事務官詢問時，曾同意參與毒品減
     害計畫，以替代療法漸進式戒除毒癮，惟卻於98年9月13日
     再次施用毒品，可見被告並無悔改戒毒之意，本院審酌被
     告施用毒品素行、犯後態度等情，認原審量刑亦屬妥適，
     被告上訴均無理由，應予駁回。
四、被告經合法傳喚無正當理由未到庭，爰不待其陳述逕行判決
    。
五、據上論斷，應依刑事訴訟法第371條、第373條、第368條，
    判決如主文。
本案經檢察官甲○○到庭執行職務。
中    華    民    國    99    年    4     月     1    日
            刑事第一庭    審判長法  官  陳  紀  綱
                                法  官  張  智  雄
                                法  官  姚  勳  昌
以上正本證明與原本無異。
如不服本判決應於收受送達後10日內向本院提出上訴書狀，其未
敘述上訴之理由者，並得於提起上訴後10日內向本院補提理由書
（均須按他造當事人之人數附繕本）「切勿逕送上級法院」。
                                書記官  吳  宗  玲
中    華    民    國    99    年    4     月     1    日

司法院資訊處製作；財團法人民間司法改革基金會備份。
